【裁判字號】    95,勞簡上,6
【裁判日期】    951122
【裁判案由】    給付資遣費
【裁判全文】
臺灣新竹地方法院民事判決             95年度勞簡上字第6號
上  訴  人  丁○○
訴訟代理人  乙○○
被上訴人    必翔電能高科技股份有限公司
法定代理人  甲○○
訴訟代理人  丙○○
上列當事人間請求給付資遣費事件，上訴人對於中華民國95 年5
月24日本院竹北簡易庭94年度竹北勞簡字第1號第一審民事判決
提起上訴，本院於95年11月8日言詞辯論終結，判決如下：
    主      文
原判決關於主文第二項駁回部分及訴訟費用之裁判均廢棄。
上廢棄部分，被上訴人應給付上訴人新臺幣貳萬柒仟陸佰伍拾元
。
其餘上訴駁回。
第一、二審訴訟費用由被上訴人負擔五分之二，餘由上訴人負擔
。
    事    實
一、上訴人方面：
(一)聲明：
    原判決廢棄。
    被上訴人應給付上訴人新台幣(下同)105098元。
    第一、二審訴訟費用由被上訴人負擔。
(二)陳述：除與原審判決書所載者相同茲予引用外，補稱：
    上訴人於94年12月8日向新竹縣政府勞工局申請調解時，即
    已表示終止勞動契約，並要求被上訴人給付資遣費及積欠工
    資，復於當日以電話通知被上訴人公司人事專員賴小姐表明
    不回廠上班之內容，並請其將電話內容報告人事經理。再者
    ，被上訴人於原審答辯狀上亦陳稱94年12月8日下午4時，上
    訴人先生有打電話至公司與人事專員聯絡之情，顯見上訴人
    確於法定之30日內終止雙方之勞動契約。
二、被上訴人方面：
(一)聲明：
    上訴駁回。
    上訴費用由上訴人負擔。
(二)陳述：除與原審判決書所載者相同茲予引用外，補稱：
    依公司法第369條之2之規定，被上訴人是必翔實業公司之從
    屬公司，而從屬公司與控制公司間之人員調動在商場上是因
    應市場環境變遷的一種方式，在勞工保險條例及其施行細則
    亦有關於被保險人在有隸屬關係之雇主、機構或團體內加保
    年資可合併之規定，另雙方勞動契約第4條就因業務需要指
    派工作亦有約定。況上訴人於94年5月9日至94年6月3日接獲
    被上訴人之告知後，確有以行動表示同意接受轉到必翔實業
    公司上班之事實，期間上訴人如認為調動不妥，亦可向直屬
    主管提出書面或口頭告知，然上訴人當時並未有任何不滿之
    言行表示。再依勞動基準法第14條之規定，勞工以雇主有違
    反勞動契約或勞工法令致有損害勞工權益之虞欲終止勞動契
    約者，應自知悉其情形之日起30日內為之，原告未於前揭時
    限內提出異議，自屬接受被上訴人公司之調遣。且被上訴人
    於94年10月26日、11月23日一再發函給上訴人等人，乃因被
    上訴人公司新導入生產日期未如預期，生產仍持續停頓，唯
    恐員工因無薪休假而影響家庭經濟，希望知道上訴人等人是
    否有意願暫到必翔實業公司上班。而94年11月30日被上訴人
    公司整體營運決定於95年初積極展開，並事先委請必翔實業
    公司安排教育訓練，現場實習，縱上訴人自認被上訴人之意
    思表示係屬危害勞工權益，有權拒絕，且事實上訴人已拒絕
    ，則被上訴人不但接受上訴人拒絕之意思表示，更進而函請
    上訴人履行勞動契約，請其回公司上班，益證被上訴人實無
    任何違反勞動基準法與勞動契約情事。
    理   由
一、兩造不爭執之事項：
    被上訴人於94年11月23日以雙掛號信函通知上訴人，將其調
    往必翔實業公司，上訴人係於94年11月25日收受該份工作調
    動通知。
二、細繹兩造攻防內容，可知本件爭點在於 ：
1、上訴人得否以被上訴人將其調至必翔實業公司為由來終止勞
   動契約？
2、上訴人所為終止雙方勞動契約之行為，是否符合勞動基準法
   第14條第2項之規定？
三、法院之判斷：
1、按雇主違反勞動契約或勞工法令，致有損害勞工權益之虞者
   ，勞工得不經預告終止契約，勞動基準法第14條第1項第6款
   定有明文。又勞動契約應約定工作場所及應從事之工作有關
   事項，勞動基準法施行細則第7條復有明文，是雇主欲調動或
   變更勞工工作之場所或所從事之工作，因已非原勞動契約之
   履行，應由雇主與勞工雙方商議約定，若雇主未經勞工同意
   ，自屬違反勞動基準法第14條第1項第6款之規定。本件上訴
   人主張其不同意被上訴人公司於94年11月23日通知，將其調
   往必翔實業公司之工作調動，業已提出通知函及存證信函可
   參，且為被上訴人所不爭執，雖被上訴人以其與必翔實業公
   司乃控制從屬公司關係，且上訴人亦曾於94年5月9日至94年6
   月3日間到必翔實業公司工作，故上開工作調動並無不妥置辯
   。惟查，本件上訴人係就被上訴人公司於94年11月23日之工
   作調動通知表示不同意，是與上訴人前於94年5、6月間是否
   至另一必翔實業公司工作無涉。且被上訴人公司與必翔實業
   公司間係為各自獨立之法人格，本為不同之公司，揆諸前開
   說明，被上訴人在未經上訴人之同意下，逕將其調往必翔實
   業公司工作，自已違反兩造原存之勞動契約，上訴人自可據
   此終止兩造間之勞動契約。
2、次按勞工依前項（第1項）第6款規定終止契約者，應自知悉
   其情形之日起，三十日內為之，勞動基準法第14條第2項定有
   明文。再解釋意思表示，應探求當事人之真意，不得拘泥於
   所用之辭句，民法第98條亦有明文。查本件上訴人係於94 年
   11月25日收受被上訴人上開違反勞動契約之工作調動通知，
   此為兩造所不爭執，且於94年12月8日下午4時許，上訴人亦
   曾以電話口頭通知被上訴人公司之人員賴小姐表明不回廠上
   班之內容，而該人員當日亦轉達上訴人「不回來上班」之意
   思表示予被上訴人公司之人事主管劉子卿等情，業經被上訴
   人公司之訴訟代理人劉子卿當庭表示明白 (參本院95年11月
   8日之言詞辯論筆錄)，本院細究上訴人並非習法之人，所為
   之辭句，本不得有所拘泥，探究該「不回來上班」之意思表
   示，當應解釋為終止勞動契約，始符真意。綜上，上訴人所
   為終止兩造間勞動契約之意思表示，已於94年12月8 日到達
   被上訴人公司，揆諸前開說明，尚未逾30日之除斥期間，故
   上訴人終止雙方之勞動契約，自屬有據。
3、末按在同一雇主之事業單位繼續工作，每滿一年發給相當於
   一個月平均工資之資遣費；依前款計算之剩餘月數，以比例
   計給之，未滿一個月者以一個月計。又勞工在同一雇主，繼
   續工作滿一定期間者，每年應給予特別休假：一年以上三年
   未滿者七日。第三十八條所定之特別休假，工資應由雇主照
   給，勞動基準法第14條第4項、第17條、第38條、第39條分別
   定有明文。查：本件被上訴人係於93年11月15日、以薪資210
   00元，將上訴人投保勞保之情，有上訴人於原審提出之勞保
   局投保紀錄可參，本件上訴人依據勞動基準法第14條第1項第
   6款之規定終止勞動契約，既屬有據，從而，其請求被上訴人
   給付至94年12月8日終止勞動契約止，以1年1月、平均月工資
   21000元、日工資700元計算之資遣費及特別休假之工資共276
   50元 (21000*1+ 21000*1/12+700*7=27650)部分，為有理由
   ，逾上開部分之請求，則無理由，應予駁回。
4、雖上訴人另主張因被上訴人不願資遣上訴人，發給離職證明
   ，致其無法請領75600元之失業給付云云，惟按失業給付係指
   被保險人於非自願離職退保當日三年內，保險年資合計滿一
   年以上，具有工作能力及繼續工作意願，向公立就業服務機
   關辦理求職登記，自求職登記之日起十四日內仍無法推介就
   業或安排職業訓練。又被保險人於離職後，應檢附離職或定
   期契約證明文件及國民身分證或其他足資證明身分之證件，
   親自向公立就業服務機構辦理求職登記、申請失業認定及接
   受就業諮詢，並填寫失業認定、失業給付申請書及給付收據
   。第一項離職證明文件，指由投保單位或直轄市、縣 (市)主
   管機關發給之證明；其取得有困難者，得經公立就業服務機
   構之同意，以書面釋明理由代替之，就業保險法第11條第1項
   、第25條第1、3項既定有明文。上訴人既未就其自被上訴人
   公司離職後有至公立就業服務機關辦理求職登記，逾14日仍
   無法推介之事實予以舉證外，且依前述法條規定，被上訴人
   公司縱不願配合開立有關上訴人之離職證明，上訴人在申請
   失業給付之程序上，並非無法以他項書面替代之，是被上訴
   人公司出具離職證明與否，尚與上訴人無法請領失業給付間
   ，未有因果關係存在，是其此部分之請求，於法尚屬無據，
   應予駁回。
四、綜上所述，上訴人依據終止後之勞動契約，請求被上訴人給
    付上訴人27650元，即無不合，應予准許，原審就此部分為
    上訴人敗訴之判決，自有未洽，上訴意旨指摘原判決不當，
    求予廢棄改判，為有理由，自應由本院予以廢棄改判如主文
    第2項所示。至於上訴人逾上請求部份，原審為上訴人敗訴
    之判決，核無不合，上訴意旨求予廢棄改判，為無理由，應
    予駁回。
五、本件事證已臻明確，兩造其餘攻擊防禦方法對判決之結果
      不生影響，爰不一一條列審酌，附此敘明。
據上論結，本件上訴為一部有理由，一部無理由，依民事訴訟法
第第450條、第449條第1項、第463條、第79條，判決如主文。
中    華    民    國    95    年    11    月    22    日
                  民事第二庭  審判長法  官    楊明箴
                                    法  官    黃美盈
                                    法  官    彭淑苑
以上正本，係照原本作成。
本判決不得上訴。
                                    書記官  張永榮
中    華    民    國    95    年    11    月    22    日


司法院資訊處製作；財團法人民間司法改革基金會備份。
